【裁判字號】    97,消債更,303
【裁判日期】    970731
【裁判案由】    更生事件
【裁判全文】
臺灣臺南地方法院民事裁定           97年度消債更字第303號
聲  請  人  甲○○
即  債務人
上列當事人因消費者債務清理事件聲請更生，本院裁定如下：
    主  文
債務人甲○○自民國九十七年七月三十一日十七時起開始更生程
序。
    理  由
一、按債務人不能清償債務或有不能清償之虞，且無擔保或無優
    先權之債務總額未逾新臺幣（下同）1,200 萬元者，於法院
    裁定開始清算程序或宣告破產前，得向法院聲請更生。法院
    開始更生程序之裁定，應載明其年、月、日、時，並即時發
    生效力，消費者債務清理條例第3條、第42條第1項、第45條
    第1 項定有明文。又按債務人對於金融機構因消費借貸、自
    用住宅借款、信用卡或現金卡契約而負債務，在聲請更生或
    清算前，應提出債權人清冊，以書面向最大債權金融機構請
    求協商債務清償方案，並表明共同協商之意旨，而消費者債
    務清理條例施行前，債務人依金融主管機關協調成立之中華
    民國銀行公會會員辦理消費金融案件無擔保債務協商機制與
    金融機構成立協商者，不得聲請更生或清算，但因不可歸責
    於己之事由，致履行顯有重大困難者，不在此限，消費者債
    務清理條例第151條第1項、第5項定有明文。
二、本件聲請意旨略以：聲請人即債務人甲○○現任職於周氏蝦
    捲，每月薪資約新臺幣（下同）25,583元，除此薪資收入外
    ，僅有土地1筆、房屋1棟及存款9,683 元，然累計債務總金
    額已達5,115,713 元，前曾依照中華民國銀行公會會員辦理
    消費金融案件無擔保債務協商機制，與中國信託商業銀行等
    16家銀行成立協商，每月應還款金額為24,195元，惟協商當
    時因債權銀行強勢催收，或稱倘不接受，即無協商機會，致
    債務人被迫接受，苦撐數期後，無力繼續履行，乃於民國96
    年1 月毀諾，債務人現每月須支付房貸、膳食費、水電瓦斯
    費、扶養費及個人之生活必要開銷至少27,440元，已達不能
    清償或有不能清償之虞，且有不可歸責於己致履行顯有重大
    困難之事由，符合消費者債務清理條例第3條、第151 條第5
    項但書之規定，爰依上開規定，提出財產及收入狀況說明書
    、債權人清冊、債務人清冊，聲請更生等語。
三、經查：
（一）債務人主張其現任職於周氏蝦捲，每月薪資約25,583元，
      除此薪資收入外，僅有土地1筆、房屋1棟及存款9,683 元
      ，然負債總額為5,115,713 元。又債務人曾於消費者債務
      清理條例施行前，與各債權銀行就無擔保債務成立協商，
      約定每月償還24,195元，共分120 期等情之事實，業據其
      提出債務人清冊、債權人清冊、96年度任職周氏蝦捲之薪
      資所得扣繳憑單、財產及收入狀況說明書、全國財產稅總
      歸戶財產查詢清單、綜合所得稅查詢資料、戶籍謄本、土
      地及建物登記謄本、板信銀行及郵局存摺影本、財團法人
      金融聯合徵信中心當事人綜合信用報告、協議書、無擔保
      債務還款計劃等件為證，並經本院依職權調取債務人之郵
      政、勞、健保及集保資料、電子稅務閘門財產所得調件明
      細表、財政部臺灣省南區國稅局所得稅之申報資料等情，
      核屬相符，堪認債務人確已達不能清償債務或有不能清償
      之虞之程度。又依債務人所提債權人清冊向各別債權人函
      詢，聲請人無擔保或無優先權之債務總額亦確實未逾1200
      萬元等情，亦有各債權人債權陳報狀可憑。另聲請人前未
      曾經法院宣告清算程序或宣告破產，亦未曾依消費者債務
      清理條例或破產法之規定而受刑之宣告等情，亦有本院民
      事紀錄科查詢表、臺灣高等法院被告前案紀錄表在卷可憑
      。
（二）又本件債務人雖曾於消費者債務清理條例施行前，與各債
      權銀行就無擔保債務以上述條件成立協商，然債務人現任
      職於周氏蝦捲，每月薪資約25,583元等情，業據提出該公
      司96年度薪資所得扣繳憑單1 紙為憑，扣除其每月應償還
      協商金額24,195元，僅餘1,388 元，衡量債務人之目前收
      入狀況，及家庭人口數（含父母、子女及債務人本人共6
      人）與扶養之必要開支，確實已難維持其每月基本生活支
      出約27,440元，其主張係因不可歸責於己之事由，致履行
      上開協議顯有重大困難，應可採信。
四、綜上所述，債務人僅係一般消費者，並未從事營業，其已達
    不能清償債務或有不能清償之虞之程度，其中無擔保或無優
    先權之債務，在1,200 萬元以下，之前雖與各債權銀行達成
    協議，但因不可歸責於己之事由，致履行上開協議顯有重大
    困難，且未經法院裁定開始清算程序或宣告破產，又查無消
    費者債務清理條例第6條第3項、第8 條或第46條各款所定駁
    回更生聲請之事由存在，則債務人聲請更生，應屬有據，爰
    裁定如主文。
中    華    民    國    97    年    7     月    31    日
                  民事第一庭    法  官    田幸艷
以上正本證明與原本無異。
不得抗告。
中    華    民    國    97    年    7     月    31    日
                                書記官    劉紀君


司法院資訊處製作；財團法人民間司法改革基金會備份。
